【裁判字號】    99,交上易,54
【裁判日期】    990211
【裁判案由】    過失傷害
【裁判全文】
臺灣高等法院刑事判決                99年度交上易字第54號
上  訴  人
即  被  告  甲○○
上列上訴人因過失傷害案件，不服臺灣板橋地方法院98年度交易
字第617 號，中華民國98年11月30日第一審判決（起訴案號：臺
灣板橋地方法院檢察署98年度偵字第2324號），提起上訴，本院
判決如下：
    主  文
上訴駁回。
    理  由
一、依刑事訴訟法第350條、第361條、第362條、第367條規定，
    不服地方法院之第一審判決而上訴者，須提出上訴書狀，並
    應敘述具體理由，為上訴必備之程式；其所提出之書狀未敘
    述上訴理由，或僅曾以言詞陳述上訴理由者，均應於上訴期
    間屆滿後20日內補提理由書於第一審法院。第一審法院經形
    式審查，認逾期未補提上訴理由者，應定期間先命補正；逾
    期未補正者，為上訴不合法律上之程式，應以裁定駁回。倘
    已提出上訴理由，但所提非屬具體理由者，則由第二審法院
    以上訴不合法律上之程式，判決駁回。而所謂具體理由，必
    係依據卷內既有訴訟資料或提出新事證，指摘或表明第一審
    判決有何採證認事、用法或量刑等足以影響判決本旨之不當
    或違法，而構成應予撤銷之具體事由，始克當之（例如：依
    憑證據法則具體指出所採證據何以不具證據能力，或依憑卷
    證資料，明確指出所為證據證明力之判斷如何違背經驗、論
    理法則）；倘僅泛言原判決認定事實錯誤、違背法令、量刑
    失之過重或輕縱，而未依上揭意旨指出具體事由，或形式上
    雖已指出具體事由，然該事由縱使屬實，亦不足以認為原判
    決有何不當或違法者（例如：對不具有調查必要性之證據，
    法院未依聲請調查亦未說明理由，或援用證據不當，但除去
    該證據仍應為同一事實之認定），皆難謂係具體理由，俾與
    第二審上訴制度旨在請求第二審法院撤銷、變更第一審不當
    或違法之判決，以實現個案救濟之立法目的相契合，並節制
    濫行上訴，最高法院97年度台上字第892 號判決意旨參照。
二、原審判決認被告甲○○於98年6 月6 日9 時50分許，駕駛車
    號GB-0660 號自用小客車，沿臺北縣三峽鎮○○路往鶯歌方
    向行駛，於抵達臺北縣三峽鎮239 號對面，因欲下車吃早餐
    ，無視該處路面邊緣繪有紅實線，用以標示禁止臨時停車，
    而違規將車臨時停在該處路旁，正擬下車之際，明知汽車駕
    駛人停車向外開啟車門時，應注意行人、車輛，並讓其先行
    ，而依當時狀況，亦無不能注意之情形，詎甲○○竟疏未注
    意同向車道後方有無來車，即貿然開啟其自用小客車之左前
    車門，適其左後方有乙○○騎車號909-BCB 號重型機車駛至
    ，因閃避不及，該機車遂於擦撞上開自用小客車左前車門後
    ，倒地滑向路中，致乙○○跌落地面，因而受有右足第二至
    五蹠骨開放性骨折併脫臼、右足第五趾骨骨折、右足壓傷併
    皮膚、皮下組織、肌腱、肌肉及動脈損傷等傷害。上揭事實
    ，業據被告甲○○於原審審理時坦承不諱，核與告訴人乙○
    ○於警詢時指訴之情節相合，並有道路交通事故現場圖、道
    路交通事故調查報告表 (一)及 (二)、臺北縣政府警察局舉
    發違反道路交通管理事件通知單影本、財團法人恩主公醫院
    診斷證明書各1 份、現場及車損照片16幀附卷可稽，足認被
    告之任意性自白與事實相符，而值採信。按汽車駕駛人停車
    向外開啟車門時，應注意行人、車輛，並讓其先行，道路交
    通安全規則第112 條第1 項第15款定有明文。被告既經考領
    合格駕照，並實際駕駛汽車上路，對於上開規定自應知之甚
    稔，而依當時狀況，復無不能注意之情形，詎被告違規停車
    在先，且疏未注意，於未確認同向車道後方有無來車之下，
    即貿然開啟其自用小客車之左前車門，以致肇事，其有過失
    ，至為灼然。又告訴人因本件車禍受有右足第二至五蹠骨開
    放性骨折併脫臼、右足第五趾骨骨折、右足壓傷併皮膚、皮
    下組織、肌腱、肌肉及動脈損傷等傷害，有上揭診斷證明書
    可憑，其與被告過失行為之間有相當因果關係，亦屬明確。
    被告於肇事後，留在現場等候警員到場處理，嗣於有偵查犯
    罪權限之機關人員知悉其犯罪前，當場向到場處理之警員承
    認其為肇事人而自首之，有道路交通事故肇事人自首情形紀
    錄表1 份在卷可證，嗣並接受裁判，合於自首要件，依刑法
    第62條前段規定減輕其刑。爰審酌被告不知謹慎駕駛汽車，
    違規停車在先，嗣又疏未注意確認後方有無來車，貿然開啟
    車門，以致肇事，過失情節不輕，造成被害人之傷勢程度亦
    屬嚴重，雖於本院審理時坦承犯行，惟迄今未與告訴人成立
    和解，亦未賠償損害等一切情狀，量處如原判決主文所示之
    刑。
三、本件上訴人即被告甲○○不服原判決，於98年12月17日具狀
    提起第二審上訴，其上訴理由略以：被告98年1 月起即失業
    ，迄同年6 月間始覓得工作，惟因不熟悉工作環境，不慎壓
    傷左手第二、三指，致第二指遠端指骨骨折、指甲床撕裂，
    第三指外傷性截肢，目前仍需復健治療，就被告人所提新台
    幣4 佰萬元之求償，實無力支付，並非無和解之意願，懇請
    本院給予其上訴機會，並就告訴人之醫療費、精神損失為分
    期之給付，及重新核定賠償費用等語。
四、經查，依道路交通安全規則第112 條第1 項第15款規定：汽
    車駕駛人停車向外開啟車門時，應注意行人、車輛，並讓其
    先行。被告既經考領合格駕照，並實際駕駛汽車上路，對於
    上開規定自應知之甚稔，且依98年6 月6 日9 時50分許事故
    現場狀況，並無不能注意之情形，故就告訴人因本件交通事
    故受有右足第二至五蹠骨開放性骨折併脫臼、右足第五趾骨
    骨折、右足壓傷併皮膚、皮下組織、肌腱、肌肉及動脈損傷
    等傷害，係因被告違規停車在先，且疏未注意，於未確認同
    向車道後方有無來車之下，即貿然開啟其自用小客車之左前
    車門，以致肇事，其有過失，至為灼然，且告訴人所受前述
    之傷害亦與被告過失行為之間有相當因果關係，亦屬明確。
    按量刑之輕重，係屬事實審法院得依職權自由裁量之事項，
    茍於量刑時，已依行為人之責任為基礎，並斟酌刑法第57條
    各款所列情狀，而未逾越法定範圍，又未濫用其職權，即不
    得遽指為違法，此觀最高法院72年度台上字第6696號判例意
    旨自明。查本件原審判決於量刑時，已依上揭規定，審酌被
    告除合於自首要件，亦不知謹慎駕駛汽車，違規停車在先，
    嗣又疏未注意確認後方有無來車，貿然開啟車門，以致肇事
    ，過失情節不輕，造成被害人之傷勢程度亦屬嚴重，雖於本
    院審理時坦承犯行，惟迄今未與告訴人成立和解，亦未賠償
    損害等一切情狀，量處如原判決主文所示之刑，既未逾越法
    定刑度，亦未濫用自由裁量之權限，刑度亦屬妥適，核無不
    當或違法之情形。雖被告上訴意旨聲請本院就告訴人請求之
    醫療費、精神損失為分期之給付及重新再議賠償費用云云，
    惟核其聲請事項屬被告與告訴人間之民事賠償範疇，其並未
    依據卷內既有訴訟資料，具體指出或表明原審判決有何採證
    認事、用法或量刑等足以影響原審判決本旨之不當或違法，
    而為具體指摘，揆諸首揭規定，其上訴自屬不合法律上之程
    式，應予駁回，並不經言詞辯論為之。
據上論斷，應依刑事訴訟法第367 條前段、第372 條，判決如主
文。
中    華    民    國    99    年    2    月     11    日
                刑事第十五庭  審判長法  官  吳昭瑩
                                    法  官  蘇隆惠
                                    法  官  吳炳桂
以上正本證明與原本無異。
不得上訴。
                                    書記官  洪雅蔓
中    華    民    國    99    年    2     月    12    日


司法院資訊處製作；財團法人民間司法改革基金會備份。
